臺灣桃園地方法院民事簡易判決
                                    110年度桃簡字第636號
原      告  杜昀    
被      告  國際富市管委會

法定代理人  林佳欣  
上列當事人間請求修復漏水等事件，本院於民國110 年11月3 日
言詞辯論終結，判決如下：
    主    文
一、被告應給付原告新臺幣21,600元，及自民國一一○年九月十
    日起至清償日止，按週年利率百分之五計算之利息。
二、原告其餘之訴駁回。
三、訴訟費用（除減縮部分外）由被告負擔159 元，其餘由原告
    負擔。
四、本判決第一項得假執行，但被告如以新臺幣21,600元為原告
    預供擔保後，得免為假執行。
    事實及理由
壹、程序部分：
    按簡易訴訟之訴狀送達後，原告不得將原訴變更或追加他訴
    ，但請求之基礎事實同一、擴張或減縮應受判決事項之聲明
    者，不在此限；不變更訴訟標的，而補充或更正事實上或法
    律上之陳述者，非為訴之變更或追加，民事訴訟法第436 條
    第2 項適用第255 條第1 項但書第2 款及第3 款、第256 條
    分別定有明文。經查，原告起訴請求：「被告應給付原告新
    臺幣（下同）236,000 元，及自起訴狀繕本送達翌日起至清
    償日止，按年息5 ％計算之利息」（見本院卷第4 頁），後
    於民國110 年11月3 日言詞辯論期日變更訴之聲明為：「被
    告應給付原告136,000 元，及自起訴狀繕本送達翌日起至清
    償日止，按年息5 ％計算之利息」（見本院卷第119 頁），
    核為減縮應受判決事項之聲明，應予准許。
貳、實體部分：
一、原告主張：原告係桃園市○○區○○路000 號5 樓（下稱系爭房
    屋）之國際富市社區（下稱系爭社區）之區分所有權人，系
    爭社區因大樓管道間之公共管線破裂漏水而造成社區住戶之
    房屋受損，經社區住戶多次反應，被告始決議修復上開漏水
    問題，然系爭房屋已因上開漏水而造成室內牆面產生壁癌，
    木櫃（下稱系爭木櫃）亦因牆壁滲水而長滿黴菌，惟被告僅
    同意修繕系爭房屋室內牆面壁癌部分，對於系爭木櫃毀損部
    分拒不修繕，致室內牆面修繕部分亦因此延宕迄今未修，後
    原告委請水電師傅估價後，系爭房屋牆面之修繕費用為17,5
    00元與新作木櫃費用16,000元及櫃子拆除清運費用2,500 元
    ，共計36,000元，被告自應給付36,000元之修繕費用。另系
    爭房屋因久未修繕而影響原告之生活，原告並因室內居住環
    境惡化而影響身心。為此，爰依侵權行為之法律關係，提起
    本件訴訟等語，並聲明：被告應給付原告136,000 元，及自
    起訴狀繕本送達翌日起至清償日止，按年息5 ％計算之利息
    。
二、被告則以：被告於109 年6 月間接獲社區住戶通知公共管線
    漏水後，即於當月通知廠商進行修繕，並於109 年10月間完
    成上開漏水及相關住戶之修繕工作，後於109 年12月間，原
    告始向被告反應系爭房屋亦受上開漏水侵害，雙方曾試行調
    解，然因就系爭木櫃之修繕金額部分無法達成共識，因而迄
    今無法完成修繕，被告至今仍同意修繕管線，且對於原告提
    出之估價單上有關天花板拆除清運、新作矽酸鈣天花板、櫃
    子拆除清運、天花板批土油漆、壁癌處理及牆面粉刷及地板
    保護及清運費用部分均不爭執，然對於原告主張新作櫃子16
    ,000元部分爭執，因為原告沒有提供任何單據，且這部分之
    費用亦非管理委員會應該負責的；另爭執原告請求之精神慰
    撫金100,000 元，因管理委員會處理過程中沒有任何疏失，
    所以不同意給付精神慰撫金等語，資為抗辯，並聲明：㈠原
    告之訴駁回。㈡願供擔保，請准宣告免予假執行。
三、本院得心證之理由：
  ㈠按因故意或過失，不法侵害他人之權利者，負損害賠償責任
    ；土地上之建築物或其他工作物所致他人權利之損害，由工
    作物之所有人負賠償責任。但其對於設置或保管並無欠缺，
    或損害非因設置或保管有欠缺，或於防止損害之發生，已盡
    相當之注意者，不在此限，民法第184 條第1 項前段、第19
    1 條第1 項分別定有明文。查，原告主張其係系爭房屋之所
    有權人，系爭房屋因系爭社區共有部分之公共管線破裂漏水
    ，致系爭房屋內牆面受潮而產生壁癌，且與該等牆面相連之
    系爭木櫃亦因發霉而受有損害乙情，為被告所不爭執（本院
    卷第37、119 頁），復有系爭社區管理委員會例行會議紀錄
    、110 年1 月16日國際富市林字第2021001 號函、社區修繕
    事項、109 年度區分所有權人大會（第一次）暨12月管委月
    會紀錄、109 年度區分所有權人大會會議紀錄（第二次）、
    估價單及現場照片等（見本院卷第12至13頁、第15至20頁、
    第23至25頁、第45、47頁、第49至50頁、第53至54頁、第56
    至58頁、第61至72頁、第82至84頁）在卷可稽，則原告起訴
    請求被告負賠償責任，自屬有據。
  ㈡損害賠償金額：
  ⒈系爭房屋牆面部分：因故意或過失，不法侵害他人之權利者
    ，負損害賠償責任。又負損害賠償責任者，除法律另有規定
    或契約另有訂定外，應回復他方損害發生前之原狀；第1 項
    情形，債權人得請求支付回復原狀所必要之費用，以代回復
    原狀；損害賠償，除法律另有規定或契約另有訂定外，應以
    填補債權人所受損害及所失利益為限，民法第184 條第1 項
    前段、第213 條第1、3 項、第216 條第1 項定有明文。查
    ，系爭房屋牆面因公共管線破裂漏水，致生壁癌而受損乙情
    ，業經本院認定如上，而修繕上開受損需支出天花板拆除清
    運費用2,500 元、新作矽酸鈣天花板費用5,000 元、天花板
    批土油漆費用3,500元、壁癌處理及牆面粉刷費用5,000 元
    及地板保護及清運費用1,500 元等節，有原告提出之估價單
    （見本院卷第25頁）在卷可憑，且上開費用亦為被告所不爭
    執（見本院卷第119頁），故原告請求被告給付17,500元 （
    計算式：2,500 ＋5,000 ＋3,500 ＋5,000 ＋1,500 ＝17,500）
    ，即屬有據。
  ⒉木櫃部分：按物被毀損時，被害人除得依民法第196 條請求
    賠償外，並不排除民法第213 條至第215 條之適用。依民法
    第196 條請求賠償物被毀損所減少之價額，得以修復費用為
    估定之標準，但以必要者為限。損害賠償以填補損害發生前
    之原狀之原則，故修復必要費用如係以新品換舊品者，應予
    折舊（最高法院77年度第9 次民事庭會議決議、82年度台上
    字第892 號、92年度台上字第2099號判決要旨參照）。經查
    ，被告應就公共管線漏水致生系爭房屋之損害部分負賠償責
    任已見前述，而系爭木櫃亦因上開漏水原因而發霉損害乙節
    ，有現場照片（見本院卷第15至17頁）在卷可參，被告對此
    亦未爭執或抗辯（見本院卷第37頁），足認系爭木櫃之損壞
    亦與前開公共管線漏水具有因果關係，而應由被告負回復原
    狀之相關費用。而觀諸原告所提出之估價單上係記載新作櫃
    子費用16,000元及櫃子拆除清運費用2,500 元（見本院卷第
    25頁），顯見被告係以新品換舊品，揆諸上開說明，就原告
    提出之新作櫃子費用16,000元部分應予計算折舊。再參酌行
    政院制頒「固定資產耐用年數表」，其中房屋其他附屬設備
    之耐用年數為10年，而系爭房屋建築完成已逾20年（見本院
    卷第37頁），原告復未提出系爭木櫃係於10年內所添購使用
    ，故系爭木櫃迄於前開漏水事件發生時，使用應已超過10年
    ，則此部分計算折舊後，殘值僅餘其價額之10分之1 即1,60
    0 元（計算式：16,000×0.1 ＝1,600 ），加計不折舊之拆除
    清運工資費用2,500 元後為4,100 元（計算式：1,600 ＋2,5
    00 ＝4,100 ），是原告得請求被告給付系爭木櫃回復原狀之
    必要費用應為4,100 元。
  ⒊精神慰撫金：按不法侵害他人之身體、健康、名譽、自由、
    信用、隱私、貞操，或不法侵害其他人格法益而情節重大者
    ，被害人雖非財產上之損害，亦得請求賠償相當之金額，民
    法第195 條第1 項前段定有明文。經查，本件系爭房屋雖因
    前述漏水之情況，而受有上開所載之損害，然被告於109 年
    6 月間經由社區住戶之通知而知悉公共管線漏水之情況後，
    即多次委請廠商勘查修繕，除系爭房屋外，其餘社區住戶之
    修繕工程已陸續完成，而原告與被告因就系爭木櫃之修繕費
    用部分僵持不下，經桃園市蘆竹區公所調解亦無法達成共識
    ，致系爭房屋之修繕工程僅為部分處理後即擱置未進行乙節
    ，有會議紀錄、國際富市公寓大廈管理委員會110 年1 月16
    日國際富市林字第2021001 號函等（見本院卷第12至13頁、
    第49至50頁、第54至58頁、第61、63、65、67、69、71頁）
    附卷可佐；再參酌系爭房屋因漏水所生之損害範圍、位置、
    期間，尚無從證明漏水情況是積極、嚴重影響其居住安寧之
    事由；此外，原告復未提出其他事證可認其因上開漏水等情
    而受有嚴重之居住安寧權益損害，要難認與民法第195 條第
    1 項前段不法侵害他人居住安寧之人格利益情節重大規定相
    符，是原告請求被告賠償100,000 元之精神慰撫金，於法無
    據，應予駁回。
  ⒋從而，原告請求被告給付系爭房屋之回復原狀費用21,600元
    （計算式：17,500＋4,100 ＝21,600），為有理由，應予准許
    。
四、末按給付有確定期限者，債務人自期限屆滿時起，負遲延責
    任；給付無確定期限者，債務人於債權人得請求給付時，經
    其催告而未為給付，自受催告時起，負遲延責任。其經債權
    人起訴而送達訴狀，或依督促程序送達支付命令，或為其他
    相類之行為者，與催告有同一之效力；又遲延之債務，以支
    付金錢為標的者，債權人得請求依法定利率計算之遲延利息
    ，而應付利息之債務，其利率未經約定，亦無法律可據者，
    週年利率為5 ％，民法第229 條第1 項、第2 項、第233 條
    第1 項前段及第203 條分別定有明文。查，本件原告請求請
    求被告給付修繕費用21,600元部分，係以支付金錢為標的，
    且無確定期限，又未約定利息，則被告應自受催告時起，負
    遲延責任，則原告就上述得請求之金額，併請求自起訴狀繕
    本送達被告之翌日即110 年9 月10日（見本院卷第34頁）起
    至清償日止，按年息5 ％計算之利息，自屬有據。
五、綜上所述，原告依侵權行為之法律關係，請求被告給付21,6
    00元，及自110 年9 月10日起至清償日止，按週年利率5%計
    算之利息，為有理由，應予准許。逾此範圍之請求，為無理
    由，應予駁回。
六、本件原告勝訴部分，係就民事訴訟法第427 條訴訟適用簡易
    程序所為被告敗訴之判決，依同法第389 條第1 項第3 款之
    規定，應依職權宣告假執行，並依同法第436 條第2 項適用
    第392 條第2 項規定，依聲請宣告被告供擔保免為假執行之
    金額。
七、本件事證已臻明確，兩造其餘主張、陳述及所提之證據，經
    審酌判決結果並無影響，爰不逐一論述，附此敘明。
八、訴訟費用負擔之依據：民事訴訟法第79條。
中　　華　　民　　國　 110　　年　　12　　月　　3 　　日
                  桃園簡易庭  法  官  顏嘉漢
以上為正本係照原本作成。
如不服本判決，應於送達後20日內，向本院提出上訴狀並表明上
訴理由，如於本判決宣示後送達前提起上訴者，應於判決送達後
20日內補提上訴理由書（須附繕本）。
如委任律師提起上訴者，應一併繳納上訴審裁判費。
中　　華　　民　　國　 110　　年　　12　　月　　3 　　日
                              書記官  楊上毅